【裁判字號】    99,小抗,4
【裁判日期】    990803
【裁判案由】    清償債務
【裁判全文】
臺灣臺北地方法院民事裁定               99年度小抗字第4號
抗  告  人  乙○○
相  對  人  甲○○○○○○○○.
上列當事人間因請求廣告費事件，抗告人對於中華民國98年12月
2日本院臺北簡易庭98年度北小字第3357號所為之裁定提起抗告
，本院裁定如下：
    主  文
原裁定廢棄。
    理  由
一、抗告意旨略以：伊戶籍雖設於臺北縣新店市○○路694巷13
    號6樓，惟伊並未居住於該址，迄民國98年7月26日，伊之胞
    姊楊魯茵轉交本院98年度司促字第17218號支付命令（下稱
    系爭支付命令），伊於98年7月29日聲請撤銷確定證明書，
    並於98年8月4日對系爭支付命令聲明異議，自合於20日之不
    變期間，原審以伊逾期為由，裁定駁回伊之異議，顯屬違誤
    ，求予將原裁定廢棄等語。
二、按訴訟文書之送達，因關係不變期間之遵守，對當事人權益
    之影響至鉅，法律乃特予明定。依民事訴訟法規定，訴訟文
    書之送達原則上須向應受送達之本人為之。送達之處所則為
    應受送達人之住居所、事務所、營業所或會晤之處所。不能
    向應受送達之本人為送達時，始得於應受送達人之住居所、
    事務所或營業所將文書付與有辨別事理能力之同居人或受僱
    人，此觀同法第136條第1項、第137條第1項之規定自明。是
    以除民事訴訟法規定得代收訴訟文書之送達者外，其餘第三
    人代收送達均不能認已生送達之效力，必該第三人將文書實
    際轉交本人受領始可視為合法送達（最高法院98年度台抗字
    第117號裁定意旨參照）。又按民事訴訟法第137條第1項所
    謂之同居人，係指與應受送達人居住一處共同為生活者而言
    。關於是否同居之認定，應以是否有居住一處並共同為生活
    之事實為準，至戶籍地址則僅係依戶籍法所為登記之事項，
    並非認定住居所之唯一標準（最高法院94年度台抗字第687
    號裁定意旨參照）。
三、經查：抗告人設籍於臺北縣新店市○○路694巷13號6樓，雖
    有戶籍謄本可稽（見支付命令卷第18頁），惟抗告人主張其
    居住於臺北市○○路○段12巷4弄15號2樓，已據其提出之信
    用卡帳單為證（見原審卷第4-1、4-2頁），而前址係楊樹人
    所有之房屋，供楊樹人全家及父親暨乙名外籍勞工共同居住
    ，抗告人僅偶爾前往前址探望父親，亦僅偶爾回來居住，但
    時間不固定，如回來居住，並無房間可供居住而必須睡在沙
    發等情，復經證人楊樹人證述在卷（見本院卷第35頁反面）
    ，則抗告人所稱其未居住於前址，尚非全然無據。又系爭支
    付命令於98年7月3日送達於抗告人之前開戶籍地，且由楊樹
    人以同居人身份代為收受，雖亦有送達證書足參（見支付命
    令卷第16頁），然依證人楊樹人之前開證詞，可知楊樹人已
    成家，且育有子女，以常情而言，單身之抗告人將不致與之
    共同生活，故縱使楊樹人以同居人身分收受系爭支付命令，
    仍難遽認抗告人與楊樹人係同居一處共同生活之同居人。是
    以，系爭支付命令由楊樹人代收，尚與民事訴訟法第137條
    之補充送達規定不合，應於實際轉交抗告人時，始生送達之
    效力。原審以楊樹人於98年7月3日代收系爭支付命令已生合
    法送達之效力為由，裁定駁回抗告人於98年8月4日之異議，
    於法自有未洽。從而，抗告意旨指摘原裁定不當，求予廢棄
    ，為有理由。爰由本院將原裁定廢棄，發回原審另為適當之
    處理。
四、據上論結，本件抗告為有理由，爰裁定如主文。
中    華    民    國    99    年    8     月    3     日
                  民事第六庭  審判長法  官  朱漢寶
                                    法  官  蔡和憲
                                    法  官  許純芳
以上正本係照原本作成。
本裁定不得抗告。
中    華    民    國    99    年    8     月    3     日
                                    書記官  陳怡君

司法院資訊處製作；財團法人民間司法改革基金會備份。
